臺灣板橋地方法院刑事判決　　　　　　　96年度訴字第3185號
公　訴　人　臺灣板橋地方法院檢察署檢察官
被　　　告　甲○○
　　　　　　　　　　樓
選任辯護人　游勝韃律師
上列被告因違反毒品危害防制條例案件，經檢察官提起公訴（96
年度偵字第16211 號），本院判決如下：
    主    文
甲○○販賣第三級毒品，處有期徒刑貳年柒月；扣案愷他命拾柒
包（毛重拾伍點伍公克，因鑑驗使用零點零壹公克，即驗餘毛
重拾伍點肆捌柒公克）、MALATA行動電話壹支（含SIM 卡壹張）
均沒收；未扣案之販賣所得財物新臺幣伍佰元沒收之，如全部或
一部不能沒收時，以其財產抵償之。
    事    實
一、甲○○明知愷他命（即俗稱Ｋ他命）係毒品危害防制條例所
    定之第三級毒品，不得販賣，詎其於民國96年7 月2 日凌晨
    0 時30分許，在臺北縣三重市黃金歲月KTV 包廂內，以每包
    愷他命（淨重約0. 75 公克）新臺幣（下同）5 百元之代價
    ，向真實姓名年籍不詳、綽號「小平」之成年男子，計以1
    萬元購入第三級毒品愷他命20包以供己施用後，因缺錢花用
    ，竟意圖營利，基於販賣第3 級毒品愷他命之犯意，於96年
    7 月5 日15時許，在臺北縣蘆洲市○○路227 號2 樓之「快
    樂網際網路」網咖店廁所內，將先前已自袋中舀出0.05公克
    供己施用而僅餘0.7 公克之愷他命1 包，仍以500 元之代價
    ，販賣交付與真實姓名年籍不詳、綽號「阿松」之成年男子
    ，藉此從中牟得0.05公克愷他命量差之營利計33元（依甲○
    ○以5 百元購入0.75公克之愷他命1 包，則其依此標準若以
    原價轉讓0.7 公克愷他命與他人之價格應為467 元《小數點
    以下四捨五入》，然甲○○仍以500 元價格售出，則其計得
    33 元 之營利）；嗣於96年7 月10日18時許，甲○○在前開
    網咖店內為警查獲，併當場自其身上扣得其所有之愷他命6
    包（計毛重5.5 公克）及與「阿松」聯繫毒品交易事宜而供
    本件犯罪所用之MALATA行動電話1 支（含SIM 卡1 張），復
    經員警於甲○○位於臺北縣蘆洲市○○路6 號4 樓住處內，
    扣得其所有之愷他命11包（計毛重10公克，即扣案之愷他命
    共計有17包，毛重15.5公克，因鑑驗使用0.013 公克，驗餘
    毛重15.487 公克）。
二、案經臺北縣政府警察局蘆洲分局報告臺灣板橋地方法院檢察
    署檢察官偵查後起訴。
    理    由
壹、證據能力部分：
    按被告以外之人於審判外之陳述，雖不符刑事訴訟法第159
    條之1 至第159 條之4 之規定，而經當事人於審判程序同意
    作為證據，法院審酌該言詞陳述或書面陳述作成時之情況，
    認為適當者，亦得為證據；當事人、代理人或辯護人於法院
    調查證據時，知有刑事訴訟法第159 條第1 項不得為證據之
    情形，而未於言詞辯論終結前聲明異議者，視為有前項之同
    意，刑事訴訟法第159 條之5 第1 項、第2 項分有明文。經
    查，本判決下列所引用之被告以外之人於審判外之陳述（包
    括書證），檢察官、被告、辯護人於本院言詞辯論終結前均
    未聲明異議，本院審酌上開證據資料製作時之情況，尚無違
    法不當及證明力明顯過低之瑕疵，亦認為以之作為證據應屬
    適當，故揆諸前開規定，認前揭證據資料均有證據能力。
貳、實體部分：
一、認定事實所憑之證據及理由：
(一)、訊據被告對前開犯罪事實於本院審理中坦認在卷，而其為警
    查獲時，經警先後於其身上及住處所扣得白色結晶粉末6 包
    、11包，計17包內之白色結晶粉末，經鑑定，呈Ketamine即
    愷他命陽性反應，亦有臺灣檢驗科技股份有限公司96年8 月
    23日濫用藥物檢驗報告附卷可參；此外，並有被告所有，供
    其與「阿松」聯繫本件販賣毒品交易事宜而供本件犯罪所用
    之MALATA行動電話1 支（含SIM 卡1 張）扣案為憑；而被告
    既係以5 百元購入0.75公克之愷他命1 包，則依此標準計算
    ，其若以原價轉讓0.7 公克愷他命與他人之價格應為467 元
    《小數下四捨五入》，然被告竟以500 元價格售出毛重0.7
    公克愷他命1 包，而計得33《500 減467 為33》元之營利，
    則其為本案販賣愷他命1 包（毛重0.7 公克）與阿松時，顯
    有營利之意圖甚明，綜上，俱徵被告自白與事實相符，可以
    採信，本件事證明確，被告犯行堪以認定。
(二)、又被告為警查獲時，經警先後於其身上及住處所扣得愷他命
    6 包（計毛重5.5 公克）、11包（計毛重10公克），共計17
    包，各包毛重約為0.75公克至0.95公克不等，經被告於警詢
    中供認在卷，且有員警就各包愷他命逐一以電子磅秤毛重之
    相片附於偵查卷可參，據此，扣案愷他命17包之毛重應計為
    15.5公克無疑，是臺灣檢驗科技股份有限公司96年8 月23日
    針對前揭扣案愷他命17包進行鑑定時，關於重量載為毛重5.
    5 公克，顯係15.5公克之誤載，併此敘明。
二、應適用之法律、科刑審酌事由及沒收物之處理：
(一)、按愷他命係毒品危害防制條例第2 條第2 項第3 款所定之第
    三級毒品，是核被告本件販賣愷他命之行為，係犯毒品危害
    防制條例第4 條第3 項之販賣第三級毒品罪。又被告本件所
    販賣之第三級毒品愷他命，數量微少，販賣所得財物僅5 百
    元，而毒品危害防制條例第4 條第3 項之販賣第三級毒品罪
    之法定刑為5 年以上有期徒刑，與其犯罪情節相較，實屬情
    輕法重，客觀上足以引起一般同情，顯有堪資憫恕之處，本
    院認縱處以法定最低刑度猶嫌過重，爰依刑法第59條規定酌
    量減輕其刑，以求量刑之妥適平衡。
(二)、爰審酌被告正值青春歲月，不思努力進取，漠視毒品之危害
    性，心存僥倖，販賣愷他命圖利，危害國民身心健康及社會
    風氣，然犯後坦認犯行甚有悔意等一切情狀，就其本件犯行
    量處如主文所示之刑，以資懲儆。
(三)、又毒品依其成癮性、濫用性及對社會危害性，共分為四級，
    毒品危害防制條例並就製造、運輸、販賣、意圖販賣而持有
    、以非法方法使人施用、引誘他人施用及轉讓不同等級之毒
    品等行為，分別定其處罰。至施用或持有第三、四級毒品，
    因其可罰性較低，故未設處罰之規定，僅就施用及持有第一
    、二級毒品科以刑罰。然鑑於第三、四級毒品均係管制藥品
    ，特於同條例第11條之1 明定無正當理由，不得擅自持有；
    第18條第1 項後段復規定查獲之第三、四級毒品，無正當理
    由而擅自持有者，沒入銷燬之。從而，依同條例第18條第1
    項後段應沒入銷燬之毒品，專指查獲施用或持有之第三、四
    級毒品而言；倘係查獲製造、運輸、販賣、意圖販賣而持有
    、以非法方法使人施用、引誘他人施用或轉讓第三、四級毒
    品，既屬同條例相關法條明文規定處罰之犯罪行為，即非該
    條項應依行政程序沒入銷燬之範圍。又同條例第19條第1 項
    所定「供犯罪所用或因犯罪所得之物」，係指犯第4 條至第
    9 條、第12條、第13條或第14條第1 項、第2 項之罪所用或
    所得之物，不包括毒品本身在內，是尚不得援用此項規定為
    第三、四級毒品之沒收依據。再同條例對於查獲之製造、運
    輸、販賣、意圖販賣而持有、以非法方法使人施用、引誘他
    人施用及轉讓第三、四級毒品之沒收，並無特別規定，如其
    行為已構成犯罪，則該毒品即屬不受法律保護之違禁物，應
    回歸刑法之適用，依刑法第38條第1 項第1 款之規定沒收之
    ，始為適法，最高法院96年度台上字第884 號判決意旨著有
    明文；是扣案愷他命17包內之愷他命（毛重15.5公克，因鑑
    驗使用0.013 公克，即驗餘毛重15.487公克），為不受法律
    保護之違禁物，不問屬於犯罪行為人與否，應依刑法第38條
    第1 項第1 款規定諭知沒收。另扣案之MALATA行動電話1 支
    （含SIM 卡1 張），則為被告所有，供本件販賣第三級毒品
    所用之物，應依毒品危害防制條例第19條第1 項之規定，諭
    知沒收；而被告因本件販賣第三級毒品所得財物現金5 百元
    ，爰依毒品危害防制條例第19條第1 項規定，宣告沒收之，
    如全部或一部不能沒收時，以其財產抵償之。
據上論斷，應依刑事訴訟法第299 條第1 項前段，毒品危害防制
條例第4 條第3 項、第19條第1 項，刑法第11條前段、第59條、
第38條第1 項第1 款，判決如主文。
本案經檢察官郭季青到庭執行職務。
中　　華　　民　　國　　96　　年　　12　　月　　31　　日
                  刑事第十九庭　審判長法　官　許必奇
                                      法　官　曾正耀
                                      法　官　陳明偉
以上正本證明與原本無異。
如不服本判決，應於送達後10日內向本院提出上訴狀（應敘述具
體理由，並附繕本）。
                                      書記官　強梅芳
中　　華　　民　　國　　96　　年　　12　　月　　31　　日
附錄本案論罪科刑法條全文：
毒品危害防制條例第4 條：
製造、運輸、販賣第一級毒品者，處死刑或無期徒刑；處無期徒
刑者，得併科新臺幣1 千萬元以下罰金。
製造、運輸、販賣第二級毒品者，處無期徒刑或7 年以上有期徒
刑，得併科新臺幣7 百萬元以下罰金。
製造、運輸、販賣第三級毒品者，處5 年以上有期徒刑，得併科
新臺幣5 百萬元以下罰金。
製造、運輸、販賣第四級毒品者，處3 年以上10年以下有期徒刑
，得併科新臺幣3 百萬元以下罰金。
製造、運輸、販賣專供製造或施用毒品之器具者，處1 年以上7
年以下有期徒刑，得併科新臺幣1 百萬元以下罰金。
前五項之未遂犯罰之。
